臺灣高等法院民事判決
110年度上字第995號
上  訴  人  林靜子  
訴訟代理人  柏有為律師
            施旻孝律師                      
被  上訴人  台北金融天下管理委員會
法定代理人  蔡碧雰  
訴訟代理人  丁聖哲律師

上列當事人間請求返還代墊費用事件，上訴人對於中華民國110
年8月2日臺灣新北地方法院110年度訴字第3395號第一審判決提
起上訴，本院於111年6月15日言詞辯論終結，判決如下：
    主      文
原判決關於駁回上訴人後開第二項之訴部分，及該部分假執行之
聲請，暨訴訟費用之裁判均廢棄。
被上訴人應給付上訴人新臺幣壹佰壹拾叁萬肆仟肆佰捌拾元，及
自民國一百零九年十月九日起至清償日止，按年息百分之五計算
之利息。
其餘上訴駁回。
第一、二審訴訟費用，由被上訴人負擔百分之三十一，餘由上訴
人負擔。
    事實及理由
一、上訴人主張：伊係「○○○○○○○○○○大樓」（下稱系爭大樓）頂
    層之建物門牌新北市○○區○○路000號19樓房屋（建物標示為
    同區○○段0000建號，下稱系爭房屋）所有人。系爭大樓於民
    國83年竣工，近年共用部分之樓頂平臺防水層因逐漸老化而
    失其防水功能，因而發生滲漏，侵害系爭房屋之天花板及室
    內裝潢。伊自105年起即數度向被上訴人及系爭大樓區分所
    有權人大會提案樓頂平臺防水層之修繕事宜，被上訴人雖於
    歷屆列案討論，惟始終未付諸修繕。伊為避免因繼續滲漏導
    致系爭房屋損害擴大，於108年8月先行委請專業廠商即訴外
    人世瑋工程行進行系爭房屋頂樓平臺防水層修繕，於109年3
    月間施作完畢，伊並墊付全部修繕費用新臺幣（下同）165
    萬4800元，伊於109年5月18日函催被上訴人給付伊代墊之上
    開修繕費未果。爰依民法第172條、第176條、第179條、第1
    84條第1項前段、第2項、公寓大廈管理條例（下稱管理條例
    ）第10條第2項本文之規定，擇一求為命被上訴人給付165萬
    4800元，及自起訴繕本送達翌日起算法定遲延利息之判決（
    原審為上訴人敗訴之判決，上訴人不服，提起上訴）。並於
    本院上訴聲明：㈠原判決廢棄。㈡被上訴人應給付上訴人165
    萬4800元，及自起訴狀繕本送達翌日起至清償日止按年息5%
    計算之利息。
二、被上訴人則以：系爭大樓係於管理條例施行前興建完成，而
    系爭房屋係建商新記建設股份有限公司（下稱新記公司）之
    保留戶，且該公司當年與承購人簽訂之業戶規約（下稱建商
    規約）已約定頂樓除特定機能之公共設施（水塔、梯間）部
    分外，其他部分屬18樓業戶共同保管及使用，伊之權利範圍
    不及與此，即系爭大樓全體區分所有權人已就樓頂平臺成立
    由18樓住戶（為現今18、19樓房屋所有人）專用之分管契約
    。又縱認樓頂平臺未經約定專用，然上訴人在系爭房屋之樓
    頂平臺設置水塔及機房，亦造成防水層損壞，故其所稱滲漏
    水應由其自行處理。伊雖曾將樓頂平臺滲漏水列入106年12
    月9日區分所有權人會議議程，由各區分所有權人決議，然
    此係因由伊管理之另一頂層即建物門牌同區○○路000號19樓
    房屋亦有相同修繕之需求，伊遂向上訴人提出一同修繕及伊
    願負擔一半修繕費用之提議，惟此係基於人際交往之善意，
    並無拘束力。況且，上訴人在系爭房屋樓頂樓平臺設置水塔
    及機房而獨自使用，排除其他區分所有權人使用，亦應給付
    相當於租金之不當得利，伊爰以對上訴人之相當於租金之不
    當得利請求權（按每坪每月2710元計算15年）對上訴人之請
    求主張抵銷等語，資為抗辯。並於本院答辯聲明：上訴駁回
    。
三、查，㈠上訴人係系爭房屋所有人，系爭大樓係分別於79年10
    月27日、83年1月28日核發建造執照及使用執照；㈡系爭大樓
    起造人為新記公司，上訴人為該公司法定代理人林長勳之配
    偶；㈢上訴人於108、109年間與世瑋工程行簽訂承攬合約，
    而委由該工程行就系爭房屋頂樓平臺進行防水修繕工程，修
    繕費用為165萬4800元，修繕前後之頂樓平臺如原審板司建
    調卷第25、65至66頁；㈣原審卷一第81至97頁係系爭大樓歷
    次管理委員會議、區分所有權人會議討論議題及決議內容；
    ㈤被證4.之照片所示占用面積為6坪之水塔及冷卻機房鐵皮屋
    係上訴人於83年8月間設置，於106年12月拆除；㈥卷內證據
    資料形式上真正均不爭執；㈦建商規約之「4.頂樓：…頂樓屬
    18樓業戶（此建物範圍原係指000號18樓《含19樓》及000號18
    樓《含19樓》2戶，嗣於105年間，000號18樓《含19樓》分割為0
    00號18樓及000號19樓之2戶獨立建物，000號18樓《含19樓》
    亦分割為000號18樓、000號18樓之1、000號18樓之2、000號
    18樓之3、000號19樓之5戶獨立建物）」等情，有系爭房屋
    之建物登記謄本、使用執照、承攬合約、統一發票、修繕前
    後照片、系爭大樓區分所有權人會議紀錄及被上訴人之管理
    委員會會議紀錄、上訴人之水塔及冷卻機房照片、大樓管理
    同意書（下稱系爭同意書）、新北巾永和戶政事務所111年4
    月22日新北永戶字第1115852990號函及所附門牌增編紀錄、
    建物登記謄本及異動索引資料在卷可稽（見原審板司建調字
    卷第21頁、原審卷一第51、117至173頁、原審板司建調字卷
    第63、25、65至66頁、原審卷一第109至115、177至243、57
    至61、41至49頁、本院卷二第47至50、93至117頁），且為
    兩造所不爭執（見本院卷二第12至13、160至161頁），堪信
    為真。
四、本件應審究者為㈠系爭房屋之頂樓平臺是否曾約定由頂層住
    戶專用？㈡若是，該約定專用之分管契約迄今是否仍然有效
    ？㈢上訴人請求被上訴人給付系爭房屋頂樓平臺之修繕費用
    ，有無理由？　　
㈠、系爭房屋之頂樓平臺是否曾約定由頂層住戶專用？
    ⒈按管理條例係於84年6月28日公布、84年6月30日施行。而
      公寓大廈之屋頂平臺，係維護建築安全及外觀之屋頂構造
      ，為全體住戶共同使用部分。在管理條例施行前已取得建
      造執照之公寓大廈，得不受第7條第1款至第5款所列不得
      為約定專用部分之限制，此觀管理條例第55條第2項但書
      規定即明（最高法院110年度台上字第903號、109年度台
      上字第3070號民事判決意旨參照）。次按公寓大廈之買賣
      ，建商與各承購戶分別約定該公寓大廈共用部分由特定共
      有人使用者，除別有規定外，應認共有人間已合意成立分
      管契約（最高法院108年度台上字第445號、99年度台上字
      第2278號民事判決意旨參照）。準此，在管理條例施行前
      已取得建造執照之公寓大廈，若建商與各承購戶已分別約
      定該公寓大廈之共用部分由特定共有人使用者，應認共有
      人間已合意成立分管契約，而應受分管契約拘束。
    ⒉上訴人主張其修繕屬於共用部分之樓頂平臺，其費用應由
      被上訴人負擔一節，為被上訴人所否認，並以系爭大樓係
      於管理條例施行前已取得建造執照，而樓頂平臺業經承購
      人與新記公司約定由頂層住戶專用，則樓頂平臺修繕費用
      應由上訴人自行負擔等情置辯，且提出系爭大樓使用執照
      及系爭同意書為證（見原審卷一第51、41至49頁、本院卷
      一第203至222頁）。經查：
　　　⑴、上開使用執照已載明系爭大樓係於79年10月27日經核
          發建造執照；且系爭同意書第10條係約定： 「甲方
          （即承購人）與其他業戶所有權人應共同遵守本大樓
          所屬規約（如附件三），規約得由管委會視實際需要
          修正之。」而附件三即建商規約第二章（本大樓特定
          範圍使用權屬）第4條「頂樓」部分約定：「除特定
          機能之公共設施（指水塔、梯間等）部分，其他部分
          屬18樓業戶共同保管、使用，管委會權利範圍不及與
          此。」上訴人對上開文書所示內容均不爭執（上開不
          爭執事項㈠㈦㈧）；又系爭房屋係於105年間方從原○○路
          000號18樓（上訴人自83年起即為該屋所有人）分割
          出並增編門牌○○路000號19樓，隔壁之000號18樓及19
          樓情況亦同，亦有新北○○○○○○○○111年4月22日新北永
          戶字第1115852990號函及所附門牌增編紀錄及建物登
          記謄本在卷可憑（見本院卷二第47至50、93至117頁
          ）。可見，被上訴人抗辯系爭大樓於管理條例施行前
          已取得建造執照，且樓頂平臺業經承購人與新記公司
          約定由頂層住戶專用（下稱系爭分管契約），並非無
          據。
　　　⑵、又上訴人係新記公司法定代理人林長勳之配偶（上開
          不爭執事項㈡），其曾以96年1月22日存證信函對被上
          訴人表示：「…系爭大樓預售時與建設公司所簽訂之
          預定房屋買賣契約書中言明…房屋頂層之平頂除公共
          設施外歸頂樓住戶管理使用及維護…管理條例公布前
          已興建完成並移交各區分所有權人使用至今…」等語
          （見原審卷一第53至54頁）；其於103年4月30日就新
          視波有線電視股份有限公司（下稱新視波公司）在系
          爭房屋樓頂平臺架設衛星接收器所簽署之同意書亦載
          明：「（系爭房屋）屋頂平臺層使用權係屬甲方（即
          上訴人）所有，乙方（即新視波公司）應無條件配合
          甲方需求返還屋頂平臺層使用權…」等語（見原審卷
          一第468至469頁）；其並自83年起即在系爭房屋樓頂
          平臺設置水塔及冷卻機房，至106年12月方才拆除（
          上開不爭執事項㈤）。可知，上訴人於過去多年來亦
          均以樓頂平臺專用權人自居，並占用其中6坪面積設
          置水塔及冷卻機房，達23年之久。
　　　⑶、而系爭大樓於96年12月15日之第14屆區分所有權人會
          議，曾經擔任被上訴人法定代理人之喻台生出席並敘
          述新記公司前以建商規約與承購戶約定頂層住戶之樓
          頂平臺使用權等情（見本院卷一第354頁）；被上訴
          人106年1月11日第23屆第1次管委會議紀錄決議中亦
          提及：「…000號19樓上方當初買賣時有跟建商約定專
          用…」等情事（見原審卷一第189至191頁），是不僅
          上訴人多年來均自居為樓頂平臺專用權人並占用其中
          一部分，被上訴人歷來亦均肯定樓頂平臺前經新記公
          司於銷售系爭大樓時即與承購戶約定系爭分管契約之
          事實；過去多年來，亦未見有區分所有權人否認上情
          ，則本於經驗法則，堪認樓頂平臺確經新記公司與承
          購戶以建商規約之約定成立由頂層住戶專用之系爭分
          管契約。上訴人臨訟否認系爭分管契約之存在，然其
          身為新記公司法定代理人林長勳之配偶，亦未舉證推
          翻前揭被上訴人所證明之事實，其此部分主張，即難
          認有據。
㈡、若是，該約定專用之分管契約迄今是否仍然有效？
　　⒈按98年1月23日修正前之民法第820條第1項規定：「共有物
      ，除契約另有訂定外，由共有人共同管理之。」而共有物
      分管契約乃共有人就共有物管理方法所成立之協議，則依
      上開規定，僅得由共有人全體共同協議訂定之。嗣為促使
      共有物有效利用，民法第820條第1項於98年1月23日修正
      為：「共有物之管理，除契約另有約定外，應以共有人過
      半數及其應有部分合計過半數之同意行之。但其應有部分
      合計逾2/3者，其人數不予計算。」上開民法第820條第1
      項修正前後，均有「除契約另有約定外」，可知，共有物
      之管理以自治為優先原則，即若共有人就共有物之管理訂
      有諸如分管契約之管理契約，且該管理契約除共有物管理
      方法外，並約定日後變更管理之方式，除非有違反強行規
      定或公序良俗等無效之事由，否則其管理方法及其變更方
      式，即應專依該管理契約定之，不受分管契約終止須經全
      體共有人同意之限制。
　　⒉次按解釋意思表示，應探求當事人之真意，不得拘泥於所
      用之辭句，為民法第98條所規定。是解釋當事人契約應以
      當事人立約當時真意為準，而真意何在，應以過去事實及
      其他一切證據資料為斷定標準，不能拘泥文字致失其真意
      。亦即解釋契約，應於文義上及論理上為推求，以探求當
      事人立約時真意，並通觀契約全文，斟酌訂立契約當時及
      過去事實、交易上之習慣等其他一切證據資料，本於經驗
      法則及誠信原則，從契約之主要目的及經濟價值作全盤之
      觀察，以為判斷之基礎（最高法院111年度台上字第350號
      民事判決意旨參照）。經查：
　　　⑴、系爭大樓除前引系爭同意書第10條約定：「甲方與其
          他業戶所有權人應共同遵守本大樓所屬規約（如附件
          三），規約得由管委會視實際需要修正之。」外，第
          4條尚約定：「本大樓管理委員會組織章程於交屋完
          成後1個月內，由新記公司通知本大樓業戶召開業戶
          大會，由業戶成立管理委員會負責推動本大樓管理事
          項。」而建商規約第2條亦約定：「本同意書各項規
          約及罰則條例，明訂部分各業戶必須共同遵守；另因
          應各業戶其他需要之提議，必須經管委會同意，主任
          委員審議通過後公布實施。」（見原審卷一第41、46
          頁）可知，前揭由新記公司與承購戶約定之分管契約
          ，尚明訂「召開業戶大會，由業戶成立管理委員會」
          、「由管委會修正」或「經管委會同意，主任委員審
          議通過後公布」之變更方式。
　　　⑵、惟公寓大廈管理委員會為人的組織體，應以其區分所
          有權人會議為最高意思機關；而管理委員之選任及其
          委員人數、召集方式，除規約另有規定而應從其規定
          外，應依召開區分所有權人會議之決議方法為之；且
          無論管理委員會或主任委員，其權限除規約及管理條
          例明定外，即均源自於區分所有權人會議決議，此觀
          管理條例第29條第2項、第1條第2項、第3條第9款及
          第36條自明。準此，前揭樓頂平臺由頂層住戶使用之
          分管契約，系爭同意書第4條、第10條及系爭規約第2
          條所定變更方式，其真意應認係由被上訴人及其法定
          代理人權限來源之系爭大樓最高意思機關即區分所有
          權人會議決議為之。從而，系爭大樓之頂樓平臺若經
          系爭大樓區分所有權人會議決議為為全體住戶共同使
          用，當應認已合法變更其管理方法。
　　　⑶、查被上訴人於93年5月27日以第10屆第6次委員會議訂
          定系爭大樓規約（下稱社區規約），其中第2條第2項
          規定：「本大廈法定空地、樓頂平臺為共用部分，應
          供全體區分所有權人及住戶共同使用，非經規約或區
          分所有權人會議之決議，不得約定為約定專用部分。
          」此規約嗣於93年8月21日經系爭大樓第11屆區分所
          有權人會議決議通過，有社區規約及區分所有權人會
          議紀錄在卷可憑（見原審板司建調字卷第89至91頁、
          原審卷一第366至376、386至397、404至415頁）；曾
          擔任被上訴人法定代理人之喻台生於00年00月00日第
          14屆區分所有權人會議中，除提及新記公司前以建商
          規約與承購戶約定系爭分管契約外，並敘述嗣已由社
          區規約收回頂層住戶使用權之情（見本院卷一第354
          頁），可見，系爭大樓之樓頂平臺，已由頂層住戶專
          用，經區分所有權人大會通過社區規約，而合法變更
          為全體區分所有權人及住戶共用。
　　⒊依上所述，系爭房屋樓頂平臺前雖經新記公司於銷售系爭
      大樓時與承購戶約定由頂層住戶專用之系爭分管契約，惟
      業經被上訴人以管理委員會議訂定規約，並於93年8月21
      日經系爭大樓第11屆區分所有權人會議決議通過，而合法
      變更為全體區分所有權人及住戶共同使用，則頂層住戶依
      建商規約就樓頂平臺之專用權即因而消滅。
㈢、上訴人請求被上訴人給付系爭房屋頂樓平臺之修繕費用，有
    無理由？　　　　
　　⒈查系爭大樓樓頂平臺前因漏水至包括系爭房屋之頂層房屋
      室內，上訴人及其他住戶自105年起即一再向被上訴人提
      議委請廠商進行防水層翻修，且經被上訴人先後委由包括
      世瑋工程行等多家廠商評估報價，惟因兩造就系爭房屋樓
      頂平臺之修繕費用負擔有所爭執，被上訴人並未實際委由
      廠商進行修繕等情，有上訴人提出自105年9月至108年12
      月期間有關上開事項之被上訴人管理委員會會議紀錄、系
      爭大樓區分所有權人大會會議紀錄為證（見原審卷一第11
      3、179、183、186、191、196、198、203、206、210、21
      4、216、217、232至233、236、240頁）；嗣上訴人因而
      於108、109年間自行委由世瑋工程行就系爭房屋樓頂平臺
      進行防水修繕工程，修繕費用為165萬4800元，亦據其提
      出承攬契約、請款單、統一發票及樓頂平臺修繕前後照片
      為證（見原審板司建調卷第63、73至75、25、65至71頁）
      ，且經證人即世瑋工程行負責人葉澤誠於原審證述明確（
      見原審卷一第440至445頁），復為被上訴人所不爭執（上
      開不爭執事項㈢㈣），均堪信屬實。
　　⒉而系爭大樓樓頂平臺因前述區分所有權人大會決議通過社
      區規約而變更為全體區分所有權人及住戶共同使用，既如
      前述；且依社區規約第10條第1項及第12條規定，共用部
      分修繕係由被上訴人以所收取之公共基金為之（見原審卷
      一第412頁），則屬於共用部分之系爭房屋樓頂平臺，自
      應由被上訴人負責修繕。被上訴人雖辯稱係因上訴人在系
      爭房屋樓頂平臺設置水塔及機房，導致樓頂平臺防水層損
      壞而發生漏水情事，應由上訴人自行負責修繕云云，惟除
      被上訴人就此並未舉證以時其說外，證人葉澤誠於原審亦
      證述系爭房屋頂樓破損係時日已久所致等語（見原審卷一
      第444頁），是樓頂平臺漏水至系爭房屋之情，尚無從認
      係可歸責於上訴人，被上訴人此部分所辯，無足憑取。系
      爭房屋樓頂平臺之修繕既應由被上訴人負責，而上訴人已
      委由世瑋工程行修繕，被上訴人因而獲有毋庸委託廠商及
      支出修繕費用之利益，自應返還此項減少開支之利益，則
      上訴人依不當得利之法律關係，主張被上訴人應返還其所
      支出修繕費用165萬4800元，應屬有據。
　　⒊惟被上訴人抗辯上訴人自83年8月占用系爭房屋樓頂平臺6
      坪面積設置水塔及冷卻機房，至106年12月始行拆除，爰
      就被上訴人占用之15年期間，以每月每坪2710元計算上訴
      人應返還相當於租金之不當得利，對上訴人上開修繕費用
      請求主張抵銷，並提出系爭大樓地下2層之庫房租賃契約
      書為證（見原審卷一第466、472頁）。經查：
　　　⑴、按無法律上之原因而受有利益，致他人受有損害者，
          應返還其利益；而依其利益之性質不能返還者，應償
          還其價額，民法第179條前段及第181條但書定有明文
          。無權占用他人房屋或土地者，依社會通常之概念，
          可能享有相當於租金之利益，並致所有人受有無法使
          用收益之損害，房屋或土地所有權人得請求占用人返
          還該利益（最高法院61年度台上字第1695號民事判決
          意旨參照）。按租金之請求權因5年間不行使而消滅
          ，為民法第126條所明定，則凡無法律上之原因而獲
          得相當於租金之利益，致他人受損害時，如該他人之
          返還利益請求權，已逾租金短期消滅時效之期間，對
          於相當於已罹於消滅時效之租金之利益，即不得依不
          當得利之法則，請求返還。其請求權之時效期間，仍
          應依前開規定為5年（最高法院96年度台上字第2660
          號民事判決意旨參照）。
　　　⑵、查系爭房屋之樓頂平臺既因93年8月21日區分所有權人
          會議決議通過社區規約，合法變更為全體區分所有權
          人及住戶共用，上訴人已無專用權，自不得單獨占用
          ，且共用部分係由被上訴人管理，業如前述，另依管
          理條例第36條第7款規定，被上訴人並負責收益之收
          支、保管及運用。惟上訴人自83年8月占用系爭房屋
          樓頂平臺6坪面積設置水塔及冷卻機房，至106年12月
          方拆除，有照片在卷可憑（見原審卷一第57至61頁）
          ，且為兩造所不爭執（上開不爭執事項㈤）。則系爭
          房屋之樓頂平臺自社區規約於93年8月21日經區分所
          有權人大會決議通過而變更為共用部分起至上訴人10
          6年12月間拆除其所設水塔及冷卻機房止，其就樓頂
          平臺自獲有無權占有之不當利益，此利益性質上無法
          返還，然與租金收益相當。則被上訴人主張應按租金
          行情，計算其應返還之不當得利價額，應屬可採。
　　　⑶、又依上訴人提出之被上訴人於91年間與和信電訊股份
          有限公司（下稱和信公司）就樓頂平臺架設基地臺所
          簽署之租賃契約及系爭大樓96年12月15日第14屆區分
          所有權人大會會議記錄，可知和信公司於91年間承租
          樓頂平臺面積約10坪，每月租金為3萬3000元（即相
          當於每坪每月3300元），嗣於96年調漲為月租金4萬
          元（即相當於每坪每月4000元）（見本院卷一第131
          、357頁）。而被上訴人就上訴人無權占有樓頂平臺
          設置水塔及冷卻機房主張應按每坪2710元計算，雖係
          以系爭大樓地下2層庫房出租金額估算，然此金額未
          逾前揭被上訴人出租樓頂平臺之租金行情，足見，被
          上訴人就上訴人占用樓頂平臺6坪面積，主張應按每
          坪每月2710元計算其返還相當於租金之不當得利，應
          屬適當。
　　　⑷、而上訴人委由世瑋工程行修繕系爭房屋樓頂平臺，係
          於109年4月6日支出修繕費用為165萬4800元，除有前
          揭上訴人所提統一發票在卷可參（見原審板司建調卷
          第75頁）外，且經證人即世瑋工程行負責人葉澤誠於
          原審證述無訛（見原審卷一第442頁）。又因上訴人
          就被上訴人之相當於租金之不當得利返還請求權為時
          效抗辯，則按前揭有關相當於租金之不當得利請求權
          時效5年，被上訴人得就上訴人無權占用樓頂平臺請
          求相當於租金之不當得利之期間，應自其不當得利返
          還請求權成立時起回溯5年即自104年4月起，至上訴
          人106年12月拆除止，以2年又8個月（即32個月）計
          算。則被上訴人得以相當於租金之不當得利返還請求
          權主張抵銷之金額應計為52萬0320元【計算式：2710
          元6坪32個月＝52萬0320元】。　
　　⒋依上所述，上訴人雖得依不當得利之法律關係，主張被上
      訴人應返還其所支出修繕費用165萬4800元，惟被上訴人
      得以上訴人無權占有樓頂平臺之相當於租金之不當得利債
      權52萬0320元主張抵銷。則上訴人於請求被上訴人給付11
      3萬4480元部分【計算式：165萬4800元－52萬0320元＝113
      萬4480元】，於法有據，逾此部分之請求，即屬無據。
　　⒌又上訴人依不當得利之法律關係所為請求，既有理由，其
      併依民法第172條、第176條、第184條第1項前段、第2項
      、管理條例第10條第2項本文之規定，請求擇一判決部分
      （見本院卷一第92頁），即無再予審究之必要，附此敘明
      。　
五、從而，上訴人依不當得利之法律關係，請求被上訴人給付11
    3萬4480元，及自起訴狀繕本送達翌日即109年10月9日（送
    達回證見原審板司建調字卷第111頁）起至清償日止按年息5
    %計算之利息，為有理由，應予准許；逾此部分之請求，為
    無理由，不應准許。原審就上開應准許部分，為上訴人敗訴
    之判決，尚有未洽，上訴論旨指摘原判決此部分不當，求予
    廢棄改判，為有理由，爰由本院廢棄，並改判如主文第2項
    所示。至上訴人請求不應准許部分，原審為上訴人敗訴之判
    決，並駁回其此部分之訴，理由雖與本院容有不同，但結論
    並無二致，仍應予維持。上訴人指謫原判決此部分不當，求
    予廢棄，為無理由，應駁回其此部分之上訴。
六、本件事證已臻明確，兩造其餘之攻擊或防禦方法及所用之證
    據，經本院斟酌後，認為均不足以影響本判決之結果，爰不
    逐一論列，附此敘明。
七、據上論結，本件上訴為一部有理由，一部無理由。爰判決如
    主文。
中　　華　　民　　國　　111 　年　　7 　　月　　13　　日
                    民事第九庭   
                        審判長法  官  楊絮雲
                              法  官  郭顏毓
                              法  官  陳賢德
正本係照原本作成。
不得上訴。
中　　華　　民　　國　　111 　年　　7 　　月　　14　　日
　　　　　　　　　　　　    　書記官  張佳樺